【裁判字號】    88,訴,1289
【裁判日期】    890627
【裁判案由】    殺人未遂
【裁判全文】
臺灣臺南地方法院刑事判決                        八十八年度訴字第一二八九號
    公  訴  人  臺灣台南地方法院檢察署檢察官
    被      告  乙○○
    指定辯護人  本院公設辯護人甲○○
右列被告因殺人未遂案件，經檢察官提起公訴（八十八年度偵字第一二四七九號），
本院判決如左：
    主  文
乙○○傷害人之身體，處有期徒刑捌月。緩刑參年。
    事  實
一、乙○○於民國八十八年十月五日下午四時二十分許，在台南縣仁德鄉○○村○○○路九號品眾公司內，因見其兄丙○○與丁○○，因品聚公司股份問題發生爭執
    ，而替其兄丙○○覺得憤恨不平，竟基於傷害之犯意，自品聚公司廚房內，取出
    水果刀一把，往丁○○之腹部猛刺一刀，造成丁○○受有右上腹長約三公分深及
    肝臟並內出血及休克等傷害，經丙○○緊急送醫急救後始幸免於難。
二、案經丁○○訴由台南縣警察局歸仁分局報請台灣台南地方法院檢察署檢察官偵查
    起訴。
    理  由
一、右揭事實業據被告乙○○於警訊、偵訊及本院審理中均坦承不諱，核與在場目擊
    證人丙○○到庭證述之情節大致相符，而告訴人受有上揭傷害，亦有財團法人奇
    美醫院出具之診斷證明書一紙附卷可稽，足供擔保被告自白之正確性。是本件事
    證明確，被告犯行堪以認定。
二、核被告乙○○傷害人之身體，所為係犯刑法第二百七十七條第一項之罪。至公訴
    意旨認為被告係基於殺人之犯意，朝告訴人之腹部猛刺一刀，因認被告係犯刑法
    第二百七十一條第一項、第二項之殺人未遂罪嫌，惟查：（一）按事實之認定，
    應憑證據，如未能發現相當之證據，或證據不足以證明，自不能以推測或擬制之
    方法，以為裁判之基礎。又認定不利於被告之事實，需依積極證據，苟積極證據
    不足為不利於被告事實之認定時，應為有利於被告之認定，更不必有何有利之證
    據。另按所謂積極證據足以為不利於被告事實之認定，係指據為訴訟上證明之全
    盤證據資料，在客觀上已達於通常一般之人均不至於有所懷疑，而得確信被告確
    曾犯罪之程度，若未達此一程度，而有合理懷疑之存在時，即無從為有罪之認定
    。此最高法院四十年台上字第八六號、三十年上字第八一六號、七十六年台上字
    第四九八六號分別著有判例可資參照。另按殺人未遂罪之成立，以有戕害他人生
    命之故意，著手於刺殺之實行，而未發生死亡之結果為要件，又「殺人或殺人未
    遂」與「傷害、傷害致人於死、或致重傷」罪之區別，應以有無殺人之犯意為斷
    ，被告下手之力道、被害人受傷之嚴重程度，及是否為致命部分，有時雖可藉為
    認定為有無殺人犯意之心證，然究不能據為絕對標準。此最高法院十八年上字第
    一三０號亦有判例可資參照。（二）本件經查：訊據被告對於右揭時、地有拿刀
    刺傷被害人之事實固均坦承，然堅決否認有何殺人之犯意，辯稱：其與告訴人間
    並無仇隙宿怨，且有親戚關係，又僅係因見其兄丙○○與告訴人間為公司股份的
    事情起口角爭執，一時氣憤，才會到公司廚房取出水果刀一把朝告訴人的腹部刺
    擊一刀，且其刺中告訴人後，因其騎車，無法送告訴人就醫，才請其兄丙○○開
    車速將告訴人送醫急救，故其目的確實僅是為了替其兄出一口氣，並無置告訴人
    於死地之殺人犯意等語，此乃告訴人委任告訴代理人林祈福律師於本院審理中所
    不爭執者，核與證人丙○○到庭證述之情節大致相符，是被告上開所辯尚非全屬
    無據，亦與常情不相違背，應堪以採信。故尚難以告訴人於警訊、偵訊時之指述
    ，及被告自白確有刺傷告訴人等事實，即遽行認定被告確有殺人之犯意。綜據上
    述，被告與告訴人間既無深仇宿怨，又非當天衝突的直接當事人，凶器亦非事先
    預謀藏放，而所刺傷告訴人者又僅只一刀，且事後又緊急請人將告訴人送醫急救
    ，再依本院調查之結果，又別無其他積極證據足以證明被告確有殺害告訴人之犯
    意存在，故本件被告是否確有殺人之犯意，已非無可疑，自不能逕依殺人未遂罪
    相繩。是公訴人認被告係犯殺人未遂罪嫌，容有誤會，惟此部份因與起訴之基本
    社會事實同一，本院自得依法變更法條，併此敘明。爰審酌被告犯罪之動機是因
    一時衝動失慮、目的、手段、告訴人所受傷害之嚴重性、犯罪後尚能坦承犯行、
    且於審理中業已與告訴人達成和解，此有和解書一紙在卷可稽，應有悔意等一切
    情狀，量處如主文所示之刑，以資懲儆。又被告前未曾受有期徒刑以上刑之宣告
    ，有台灣台南地方法院被告全國前案紀錄表一紙在卷可憑，其犯罪後尚能坦承犯
    行、且於審理中業已與告訴人達成和解，此有和解書一紙在卷可稽，其經此教訓
    後，應知所警惕，信無再犯之虞，本院因認所宣告之刑以暫不執行為適當，併諭
    知緩刑三年，以勵自新。又被告犯罪所用之水果刀一把，因並非被告所有之物，
    故爰不另為沒收之諭知，併此敘明。
據上論斷，應依刑事訴訟法第二百九十九條第一項前段、第三百條，刑法第二百七十
七條第一項、第七十四條第一款，罰金罰鍰提高標準條例第一條前段，判決如主文。
本案經檢察官王森榮到庭執行職務。
中    華    民    國      八十九      年      六      月     二十七     日
                              臺灣臺南地方法院刑事第一庭
      法  官   林臻嫺
右正本證明與原本無異
如不服本判決應於送達後十日內向本院提出上訴狀
                                 書記官    黃若萍
中      華      民      國      八十九      年   六    月   二十九     日
附錄本案論罪科刑法條全文：
刑法第二百七十七條第一項：傷害人之身體或健康者，處三年以下有期徒刑、拘役或
                          一千元以下罰金。


司法院資訊處製作；財團法人民間司法改革基金會備份。
